臺灣臺南地方法院刑事判決
111年度訴字第635號
公  訴  人  臺灣臺南地方檢察署檢察官
被      告  蔡益昌



指定辯護人  本院公設辯護人林宜靜  
上列被告因違反毒品危害防制條例案件，經檢察官提起公訴（11
1年度偵字第5079號），本院判決如下：
    主      文
蔡益昌販賣第三級毒品未遂，處有期徒刑壹年。緩刑肆年，並應
於本判決確定之日起貳年內，向檢察官指定之政府機關、政府機
構、行政法人、社區或其他符合公益目的之機構或團體，提供貳
佰小時之義務勞務，緩刑期間付保護管束。
扣案如附表編號1至2所示之物均沒收。
    事      實
一、蔡益昌明知4-甲基甲基卡西酮（Mephedrone）係毒品危害防
    制條例第2條第2項第3款所列之第三級毒品，未經許可不得
    販賣或持有，竟為賺取生活費，而基於意圖營利販賣第三級
    毒品之犯意，於民國111年2月12日凌晨2時許，在臺南市某
    處，以其持有之紅色蘋果牌iPhone11行動電話1支（IMEI：0
    00000000000000號，含門號0000000000號SIM卡1張）連結網
    際網路，以暱稱「Milk」在社群軟體「推特（Twitter）」上
    張貼「營喔 小丑女」之公開訊息及毒品咖啡包之相片，暗
    示欲販賣上開毒品，招攬不特定人與之交易。後為執行網路巡
    邏之員警發覺，員警即於同年月14日佯與蔡益昌接洽，蔡益
    昌再以通訊軟體「微信（WeChat）」暱稱「小胖」，與喬裝
    毒品買家之員警聯繫交易毒品事宜，雙方達成以新臺幣（下同
    ）5萬元之價格出售含第三級毒品4-甲基甲基卡西酮（Mephe
    drone）咖啡包200包之合意，並約定於111年2月16日晚間7
    時35分許，在臺南市高鐵站2號出口處進行交易。嗣蔡益昌於
    111年2月16日晚間7時45分許，駕駛車牌號碼000-0000號自
    用小客貨車在上址與喬裝毒品買家之員警進行毒品交易時，
    喬裝員警即表明身分並當場逮捕而未遂，並扣得如附表所示
    之物，因而查悉上情。
二、案經桃園市政府警察局大溪分局移送臺灣臺南地方檢察署檢
    察官偵查起訴。
    理      由
壹、證據能力部分：
    按被告以外之人於審判外之陳述，雖不符刑事訴訟法第159
    條之1至第159條之4之規定，而經當事人於審判程序同意作
    為證據，法院審酌該言詞陳述或書面陳述作成時之情況，認
    為適當者，亦得為證據；當事人、代理人或辯護人於法院調
    查證據時，知有第159條第1項不得為證據之情形，而未於言
    詞辯論終結前聲明異議者，視為有前項之同意，刑事訴訟法
    第159條之5定有明文。經查，檢察官、被告蔡益昌及辯護人
    就本判決所引用之下列各項屬於審判外陳述之證據，均同意
    作為證據（本院卷第53至55、105頁），且本院審酌該證據
    資料作成時之情況，尚未有違法或不當之情形，所取得過程
    並無瑕疵，且與本案相關之待證事實具有關連性，認適當作
    為證據，是依上開規定及說明，認均具有證據能力。
貳、實體部分：
一、認定事實所憑之證據及理由：
  ㈠上開犯罪事實，業據被告於警詢、偵查及本院審理時均坦承
    不諱（偵卷第15至26頁、偵卷第107至108頁、本院卷第53、
    104、109頁），並有①桃園市政府警察局大溪分局偵查隊111
    年2月17日員警蘇祐葆（即喬裝毒品買家之員警）職務報告
    （偵卷第13頁）、②被告與員警之推特及微信對話紀錄（偵
    卷第67至92頁）、③被告之自願受搜索同意書、桃園市政府
    警察局大溪分局搜索扣押筆錄、扣押物品清單、扣押物品收
    據、搜索現場照片（偵卷第33至49、93至95頁）、④被告之
    勘查採證同意書（偵卷第51至53頁）及⑤桃園市政府警察局
    大溪分局扣押物品清單（偵卷第125、131頁）等資料在卷可
    稽。又於111年2月16日晚上7時45分許，被告在臺南市高鐵
    站2號出口處為警緝獲，並扣得如附表編號1所示之物，而扣
    案如附表編號1所示之黃色粉末2包，取其中1包送驗鑑定確
    含有第三級毒品4-甲基甲基卡西酮（Mephedrone），檢驗前
    淨重為1.245公克、檢驗後淨重為1.158公克等情，有台灣尖
    端先進生技醫藥股份有限公司毒品原物鑑定實驗室毒品證物
    鑑定分析報告1紙在卷為憑（偵卷第133頁），且為被告所是
    認，綜上事證，足見被告上開任意性自白，核與事實相符，
    堪予採為認定其犯罪事實之憑據。
　㈡刑事偵查技術上所謂之「釣魚偵查」，係指對於原已犯罪或
    具有犯罪故意之人，以設計引誘之方式，使其暴露犯罪事證
    ，而加以逮捕或偵辦而言，此純屬偵查犯罪技巧之範疇，並
    未違反憲法對於基本人權之保障，且於公共利益之維護有其
    必要性存在，故依「釣魚」方式所蒐集之證據資料，原則上
    非無證據能力。而所謂「陷害教唆」，則指行為人原不具犯
    罪之故意，純因司法警察之設計教唆，始萌生犯意，進而實
    行犯罪構成要件之行為者而言，因係以引誘或教唆犯罪之不
    正當手段，使原無犯罪故意之人因而萌生犯意，實行犯罪行
    為，再進而蒐集其犯罪之證據，予以逮捕偵辦，此種誘人犯
    罪之手段顯已違反憲法對於基本人權之保障，且已逾越偵查
    犯罪之必要程度，對於公共利益之維護並無意義，其因此所
    取得之證據資料，應不具有證據能力。又於俗稱「釣魚」或
    「誘捕偵查」之情形，因毒品買者為協助警察辦案佯稱購買
    ，而將販賣者誘出以求人贓俱獲，因其無實際買受之真意，
    且在警察監視之下伺機逮捕，事實上亦不能真正完成買賣，
    則該次行為，僅能論以販賣未遂（最高法院100年度台上字
    第4498號判決意旨參照）。查被告已著手販賣第三級毒品之
    咖啡包，即以「推特」發布暗示販賣第三級毒品成分咖啡包
    之廣告訊息；又經員警偵辦而佯裝欲購買毒品，而與被告聯
    繫約定交易毒品事宜。嗣被告依約定攜帶如附表編號1所示
    第三級毒品成分之咖啡包抵達交易地點，與員警交易毒品後
    ，旋即為員警逮捕，並扣得如附表所示之物，足徵被告原即
    有意圖營利而販賣毒品之犯意，惟員警並無購買毒品之真意
    ，且被告當場即為警逮捕，而事實上無法真正完成本案第三
    級毒品之買賣，被告上開犯行應屬販賣第三級毒品未遂無疑
    。
　㈢按販賣毒品者，其主觀上須有營利之意圖，且客觀上有販賣
    之行為，即足構成，至於實際上是否已經獲利，則非所問（
    最高法院109年度台上字第4612號判決意旨參照）。查被告
    所為本案販賣第三級毒品予員警之過程中，既有與員警約定
    收取金錢，則行為外觀上顯具備販賣毒品犯行之構成要件；
    再者，政府為杜絕毒品氾濫，毒害人民甚深，再三宣導民眾
    遠離毒品，媒體之報導既深且廣，對於毒品之禁絕，應為民
    眾所熟悉。又政府對於查緝施用、轉讓及販賣毒品無不嚴格
    執行，且販賣毒品罪更係重罪，設若無利可圖，衡情一般持
    有毒品者，當不致輕易將持有毒品交付他人。況乎第三級毒
    品4-甲基甲基卡西酮（Mephedrone），屬價格不貲、物稀價
    昂，而販賣毒品係違法行為，非可公然為之，亦無公定之價
    格，不論任何包裝，均可任意分裝增減分量，每次買賣價量
    ，亦可能隨時依雙方間之關係深淺、資力、需求量及對行情
    之認知、來源是否充裕、查緝是否嚴緊，購買者被查獲時供
    述購買對象之可能性風險之評估等，因而異其標準，並隨時
    機動調整，非可一概而論，是販賣之利得除經坦承犯行或價
    量俱臻明確外，委難查得實情，販賣之人從價差或量差中牟
    利方式雖異，其意圖營利之非法販賣行為則同。而被告於警
    詢及本院審理時均自承：我只有2包毒品咖啡包，我想要趕
    快把剩下的2包毒品咖啡包販售出去，才會說有200包，我打
    算販賣賺取價差等語（偵卷第22頁、本院卷第109頁），顯
    見被告本件確係出於販賣營利之意圖無誤，被告主觀上確有
    營利之意圖甚明。綜上所述，本件事證明確，被告上開犯行
    ，洵堪認定，均應予依法論科。
二、論罪科刑：
　㈠按行為人如原即有販賣毒品營利之犯意，雖因經警設計誘捕
    （俗稱釣魚），致實際上不能完成毒品交易，然因其原即具
    有販賣毒品之意思，客觀上又已著手於販賣行為，仍應論以
    販賣毒品未遂罪（最高法院102年度台上字第3427號判決意
    旨參照）。查被告張貼暗示販賣毒品之訊息，並與佯裝買家
    之員警達成買賣毒品之合意後，被告依約將毒品帶至交易地
    點，固已著手實施販賣毒品之行為，惟員警僅是在蒐集販毒
    事證，並無購買毒品之真意，自不能完成毒品買賣。是核被
    告所為，係犯毒品危害防制條例第4條第6項、第3項之販賣
    第三級毒品未遂罪。被告於賣出前持有第三級毒品純質淨重
    未逾5公克，不另論罪。
　㈡加重減輕事由：
　⒈未遂減輕部分：
　　被告已著手於販賣第三級毒品行為之實行，惟因員警自始即
    無購買第三級毒品真意而未遂，且其所生危害既較既遂犯輕
    ，爰依刑法第25條第2項之規定，按既遂犯之刑度減輕其刑
    。
　⒉毒品危害防制條例第17條第2項減輕其刑部分：
　　按毒品危害防制條例第17條第2項規定：「犯第4條至第8條
    之罪於偵查及歷次審判中均自白者，減輕其刑」，所謂偵查
    及歷次審判中均自白，祇須被告於偵查、歷次審判中均曾經
    自白，即得認有該條項之適用，不以始終承認犯罪為必要。
    所稱偵查中之自白，係指被告於案件偵查終結前，已為自白
    ，包含向有調查犯罪職權之司法警察（官）自白，以及偵查
    中檢察官向法院聲請羈押（含延長羈押），於法官訊問時所
    為之自白。又所謂「自白」，乃指被告於刑事追訴機關發覺
    其犯行後，承認自己全部或主要犯罪事實之謂，其承認犯罪
    事實之方式，並不以出於主動為必要，即或經由偵、審機關
    之推究訊問而被動承認，亦屬自白，且不論以言詞或書面為
    之，均屬之。查本件被告就所犯意圖營利而販賣第三級毒品
    未遂之犯行，於警詢、偵查及本院審理時均坦認不諱，此有
    前揭被告之警詢、偵訊及本院審理筆錄在卷可參，爰依毒品
    危害防制條例第17條第2項規定，遞減輕其刑。
　⒊毒品危害防制條例第17條第1項減輕其刑部分：　
　　又按毒品危害防制條例第17條第1項規定為：「犯第四條至
    第八條、第十條或第十一條之罪，供出毒品來源，因而查獲
    其他正犯或共犯者，減輕或免除其刑」，其立法旨意在於鼓
    勵被告具體提供其毒品上游，擴大追查毒品來源，俾有效斷
    絕毒品之供給，以杜絕毒品泛濫，祇須被告願意供出毒品來
    源之上手，因而查獲其他正犯或共犯者，即可邀減輕或免除
    其刑之寬典。所謂「供出毒品來源，因而查獲」，係指被告
    翔實供出毒品來源之具體事證，因而使有偵查（或調查）犯
    罪職權之公務員知悉而對之發動偵查（或調查），並因而查
    獲者而言。而其中所言「查獲」，除指查獲該其他正犯或共
    犯外，並兼及被告所指其毒品來源其事。是倘該正犯或共犯
    已因另案被查獲，惟其被查獲之案情與被告供出毒品之來源
    無關，或有偵查（或調查）犯罪之公務員尚無確切之證據，
    足以合理懷疑該被查獲之人為被告所供販賣毒品來源之人，
    則因被告供出毒品來源，因而查知其他正犯或共犯關於本案
    毒品來源之事證，被告仍得依上開規定，獲邀減輕或免除其
    刑之寬典（最高法院100年度台上字第4787號判決意旨參照
    ）。查被告曾供出其毒品來源係綽號「夜闌珊」之陳重融，
    檢、警因而循線查獲陳重融確為毒品上游乙節，有臺灣臺南
    地方檢察署111年6月23日南檢文至111偵5387字第111904318
    6號函（本院卷第33頁）、桃園市政府警察局大溪分局111年
    6月26日溪警分刑字第1110017561號函暨檢附刑事案件被告
    書及員警職務報告各1份（本訴卷第65至73頁）等資料在卷
    可稽，堪認被告所犯之販賣第三級毒品未遂罪，供出毒品來
    源因而查獲，應依毒品危害防制條例第17條第1項減輕其刑
    ，並依法先減再減後遞減之。
　㈢爰審酌被告明知毒品戕害人身心至深且鉅，竟罔顧他人健康
    ，意圖牟利而販賣第三級毒品予不特定人，造成毒品擴散危
    害社會且戕害國人身心健康，足生使他人遭受毒品禍害風險
    之社會潛在危害，然慮及本件扣案之第三級毒品尚未流入市
    面，無實際毒害他人情事發生；兼衡被告犯後坦承犯行，深
    感悔悟，態度良好；並考量被告自承高職畢業之教育程度、
    未婚無子女、目前從事種田工作、月收入約5萬元、家中無
    需要扶養之人等一切具體情狀（本院卷第110頁），量處如
    主文所示之刑。
三、末按現代刑法之觀念，在刑罰制裁之實現上，宜採取多元而
    有彈性之因應方式，除經斟酌再三，認確無教化之可能，應
    予隔離之外，對於有教化、改善可能者，其刑罰執行與否，
    則應視刑罰對於行為人之作用而定。倘認有以監禁或治療謀
    求改善之必要，固須依其應受威嚇與矯治之程度，而分別施
    以不同之改善措施（入監服刑或在矯治機關接受治療）；反
    之，如認行為人對於社會規範之認知並無重大偏離，行為控
    制能力亦無異常，僅因偶發、初犯或過失犯罪，刑罰對其效
    用不大，祇須為刑罰宣示之警示作用，即為已足，此時即非
    不得緩其刑之執行，並藉違反緩刑規定將入監執行之心理強
    制作用，謀求行為人自發性之改善更新。而行為人是否有改
    善之可能性或執行之必要性，固係由法院為綜合之審酌考量
    ，並就審酌考量所得而為預測性之判斷，但當有客觀情狀顯
    示預測有誤時，亦非全無補救之道，法院仍得在一定之條件
    下，撤銷緩刑（參刑法第75條、第75條之1），使行為人執
    行其應執行之刑，以符正義。由是觀之，法院是否宣告緩刑
    ，有其自由裁量之職權，而基於尊重法院裁量之專屬性，對
    其裁量宜採取較低之審查密度，祇須行為人符合刑法第74條
    第1項所定之條件，法院即得宣告緩刑，與行為人犯罪情節
    是否重大，是否坦認犯行並賠償損失，並無絕對必然之關聯
    性（最高法院102年度台上字第4161號判決意旨參照）。另
    按刑法第74條第2款（即現行刑法第74條第1項第2款）所稱
    「五年以內」未曾受有期徒刑以上刑之宣告，應以後案宣示
    判決之時，而非以後案犯罪之時，為其認定之基準；即後案
    「宣示判決時」既已逾前案有期徒刑執行完畢或赦免後五年
    以上，雖後案為累犯，但累犯成立之要件與宣告緩刑之前提
    要件（即刑法第74條第1款、第2款所示之情形）本不相同，
    且法律亦無限制累犯不得宣告緩刑之規定。故成立累犯者，
    若符合緩刑之前提要件，經審酌後，認其所宣告之刑以暫不
    執行為適當者，仍非不得宣告緩刑，最高法院92年11月25日
    第18次刑事庭會議決議意旨可資參照。經查，被告前於106
    年間雖曾因詐欺案件，經本院以105年度易字第553號判決判
    處有期徒刑6月確定，甫於106年5月15日徒刑易科罰金執行
    完畢，但其於上開有期徒刑執行完畢後5年內，未曾因故意
    犯罪而受有期徒刑以上刑之宣告，凡此有臺灣高等法院被告
    前案紀錄表在卷可憑。考量被告僅因一時失慮而觸犯刑章，
    且其於本案發生後，坦承犯行不諱，諒其經此偵審程序及刑
    之宣告，應知所警惕而無再犯之虞；參以緩刑制度設計上搭
    配有緩刑撤銷事由，倘被告於緩刑期間內有再犯他罪或違反
    緩刑負擔等情形，緩刑宣告將有受撤銷之虞，而此緩刑撤銷
    之警告效果亦足促使被告反省並謹慎行動，更何況入監服刑
    不僅將使被告名譽盡失，斷絕職業及社會關係，而使被告出
    監後可能難以復歸正常生活，甚至反覆犯罪，陷入惡性循環
    ，亦可能使其家族成員在精神、物質生活上受到負面衝擊，
    是本院綜合上情，認對被告所宣告之刑，以暫不執行為當，
    爰依刑法第74條第1項第2款之規定，宣告緩刑4年，以啟自
    新。另為使緩刑宣告能收其功效，避免再犯，本院考量被告
    之犯罪情節、程度，為督促其確實悔過向善，能有正確之法
    律觀念，依刑法第74條第2項第5款之規定，命其應履行如主
    文第1項所示事項，且依刑法第93條第1項第2款規定，諭知
    於緩刑期間付保護管束，以啟自新。被告如違反本院上開命
    其履行之事項情節重大，足認原宣告之緩刑難收預期效果，
    而有執行刑罰之必要者，得撤銷其緩刑，附此敘明。
四、沒收部分：
  ㈠按毒品危害防制條例第18條第1項後段應沒入銷燬之毒品，指
    查獲施用或持有之第三、四級毒品而言。倘係查獲製造、運
    輸、販賣、意圖販賣而持有、以非法方法使人施用、引誘他
    人施用或轉讓第三、四級毒品，既屬同條例相關法條明文規
    定處罰之犯罪行為，即非該條項應依行政程序沒入銷燬之範
    圍。又同條例第19條第1項所定供犯罪所用或因犯罪所得之
    物，係指犯第4條至第9條、第12條、第13條或第14條第1 項
    、第2項之罪所用之物，不包括毒品本身在內，是尚不得援
    用此項規定為第三、四級毒品之沒收依據。再同條例對於查
    獲之製造、運輸、販賣、意圖販賣而持有、以非法方法使人
    施用、引誘他人施用及轉讓第三、四級毒品之沒收，並無特
    別規定，如其行為已構成犯罪，則該毒品即屬不受法律保護
    之違禁物，應回歸刑法之適用，依刑法第38條第1項之規定
    沒收之，始為適法（最高法院109年度台上字第1301號判決
    意旨參照）。查扣案如附表編號1所示之物，經送驗後含有
    第三級毒品4-甲基甲基卡西酮（Mephedrone）成分，且為被
    告本案販賣未遂所查獲之第三級毒品，業如前述，該等物品
    即屬違禁物，不問是否屬於犯罪行為人所有，均應依刑法第
    38條第1項之規定，宣告沒收。又直接用以盛裝上開毒品之
    包裝袋，因其上殘留之毒品難以析離，且無析離之實益與必
    要，應依同規定併予沒收。至送驗耗損部分，既已滅失，自
    無庸宣告沒收。
　㈡扣案如附表編號2所示之紅色蘋果牌iPhone11行動電話1支（I
    MEI：000000000000000號，含門號0000000000號SIM卡1張）
    ，為被告所有、供其聯絡販毒之用，此據被告於偵查及本院
    審理中供認在卷足稽（偵卷第20、23、25頁、本院卷第56頁
    ），爰依毒品危害防制條例第19條第1項規定，宣告沒收。
　㈢末按，刑法第51條關於數罪併罰定應執行者，將原第9款之沒
    收刪除，移至修正後之刑法第40條之2第1項，故就沒收已無
    定應執行刑之問題。如宣告多數沒收，自應併執行之。
據上論斷，應依刑事訴訟法第299條第1項前段，毒品危害防制條
例第4條第6項、第3項、第17條第1項、第2項、第19條第1項，刑
法第11條前段、第25條第2項、第74條第1項第2款、第2項第5款
、第93條第1項第2款、第38條第1項、第40條之2第1項，判決如
主文。
本案經檢察官許友容提起公訴，檢察官呂舒雯、紀芊宇到庭執行
職務。
中　　華　　民　　國　　111 　年　　10　　月　　19　　日
　　　　　　　　　刑事第十四庭  審判長法　官　周紹武
　　　　　　　　　                    法  官  蕭雅毓
　　　　　　　　　                    法  官  林岳葳
以上正本證明與原本無異。
如不服本判決應於收受本判決後20日內向本院提出上訴書狀，並
應敘述具體理由。其未敘述上訴理由者，應於上訴期間屆滿後20
日內向本院補提理由書狀（均須按他造當事人之人數附繕本）「
切勿逕送上級法院」。 
  　　　　　　　　　　　　　　　      書記官　吳玫萱
中　　華　　民　　國　　111 　年　　10　　月　　25　　日

附表：                                                          111年度訴字第635號     編號       扣案物品名稱/ 數量 所有人       備       註    沒      收 1 黃色粉末2包【含第三級毒品4-甲基甲基卡西酮（Mephedrone）成分】（含包裝袋） 蔡益昌 黃色粉末，總毛重4.84公克、總淨重2.564公克、驗餘總毛重4.753公克。 依刑法第38條第1項規定，宣告沒收。 2 紅色蘋果牌iPhone11行動電話1支（IMEI：000000000000000號，含門號0000000000號SIM卡1張）  供被告聯絡販毒之用。 依毒品危害防制條例第19第1項規定，宣告沒收。 

附錄本案論罪科刑法條：
毒品危害防制條例第4 條
（販運製造毒品罪）
製造、運輸、販賣第一級毒品者，處死刑或無期徒刑；處無期徒
刑者，得併科新臺幣3,000萬元以下罰金。
製造、運輸、販賣第二級毒品者，處無期徒刑或10年以上有期徒
刑，得併科新臺幣1,500萬元以下罰金。
製造、運輸、販賣第三級毒品者，處7年以上有期徒刑，得併科
新臺幣1,000萬元以下罰金。
製造、運輸、販賣第四級毒品者，處5年以上12年以下有期徒刑
，得併科新臺幣500萬元以下罰金。
製造、運輸、販賣專供製造或施用毒品之器具者，處1年以上7年
以下有期徒刑，得併科新臺幣150萬元以下罰金。
前五項之未遂犯罰之。